【裁判字號】    90,台上,312
【裁判日期】    900118
【裁判案由】    偽造文書
【裁判全文】
最高法院刑事判決                                  九十年度台上字第三一二號
    上訴人  台灣高等法院檢察署檢察官
    被  告  乙○○
            甲○○
右上訴人因被告等偽造文書案件，不服台灣高等法院中華民國八十七年十月二十七日
第二審判決（八十七年度上易字第三四八五號，起訴案號：台灣台北地方法院檢察署
八十五年度偵字第一六二七○號），提起上訴，本院判決如左：
    主  文
上訴駁回。
    理  由
一、關於偽造文書部分：
按刑事訴訟法第三百七十六條所列各罪之案件，經第二審判決者，不得上訴於第三審
法院，法有明文。不得上訴於第三審法院之案件，即應以第二審為終審法院，若第二
審為無罪判決，檢察官或自訴人仍不得為被告之不利益而提起第三審上訴。又案件是
否屬於刑事訴訟法第三百七十六條所列各罪之範圍，固不以起訴書所記載之法條為唯
一標準，而應以起訴書狀所記載之事實為準，並應視當事人在第二審言詞辯論終結前
對於罪名有無提出爭執，以為審斷。檢察官在第二審言詞辯論終結前，如未就起訴法
條有所爭執，而按諸起訴之事實，又非顯然不屬於刑事訴訟法第三百七十六條所列各
罪之案件，既經第二審判決，即不得上訴於第三審法院。本件被告乙○○、甲○○被
訴涉犯刑法第二百十六條、第二百十五條之行使業務上登載不實文書罪、第二百十四
條使公務員登載不實罪、第二百十七條第二項盜用印章、印文、署押罪，原審維持第
一審諭知被告無罪之判決，駁回檢察官在第二審之上訴。查檢察官起訴之法條係屬刑
事訴訟法第三百七十六條第一款之案件，依上開說明，既經第二審判決，自不得上訴
於第三審法院。而檢察官在第二審言詞辯論終結前，並未就起訴法條有所爭執，且依
起訴之事實，僅記載：被告等「未經劉耀英等四人同意……據以辦理公司登記事項變
更登記……未經劉耀英等人同意，將前開房屋及基地移轉登記予自己」等語，亦非顯
然不屬於刑事訴訟法第三百七十六條所列各罪之案件。上訴人竟向本院提起上訴，顯
為法所不許，應予駁回。至原判決書末雖誤載：「檢察官如不服本判決應於收受送達
後十日內向本院提出上訴書狀」等語，並不能使不合之上訴變為合法，併此指明。
二、關於業務侵占部分：
按當事人對於下級法院之判決有不服者，得上訴於上級法院。刑事訴訟法第三百四十
四條第一項前段定有明文。因之，未經下級法院判決之案件，即不得向上級法院提起
上訴。經查被告等涉嫌業務侵占部分，經第一審判決公訴不受理後，第一審檢察官雖
概括就全案提起上訴；然第二審僅就偽造文書部分諭知上訴駁回，仍未就業務侵占部
分為任何判決，上訴人就未經下級法院判決之業務侵占部分，逕向本院提起上訴，尤
難認為合法，應併予駁回。
據上論結，應依刑事訴訟法第三百九十五條前段，判決如主文。
中      華      民      國     九十     年      一      月     十八     日
                              最高法院刑事第五庭
                                  審判長法官  紀  俊  乾
                                        法官  黃  正  興
                                        法官  陳  東  誥
                                        法官  張  春  福
                                        法官  韓  金  秀
      右正本證明與原本無異
                                              書  記  官
中      華      民      國     九十     年      一      月     三十     日


司法院資訊處製作；財團法人民間司法改革基金會備份。
